臺灣板橋地方法院刑事判決　　　　　　　94年度訴字第1043號
公　訴　人　臺灣板橋地方法院檢察署檢察官
被　　　告　甲○○
上列被告因偽造文書等案件，經檢察官聲請簡易判決處刑（93年
度偵字第7396號），經本院認不宜以簡易判決處刑，改依通常程
序審理，本院訊問被告為有罪陳述後，改依簡式審判程序審理，
並判決如下：
    主  文
甲○○連續行使偽造私文書，處有期徒刑捌月，緩刑年。上準
公司九十一年十月十四日及九十二年一月二十九日支出證明單及
泓輝公司九十一年十二月十日借據所載偽造之力陽公司印文共
枚，及九十一年十二月二十八日訂購合約書所載長江公司暨負責
人楊志忠印文各壹枚均沒收。
    事  實
一、甲○○自民國90年3 月14日起至91年6 月12日止，擔任力陽
    科技有限公司（下稱「力陽公司」）負責人，自91年6 月13
    日起因力陽公司負責人變更為劉博文，甲○○遂改任力陽公
    司業務經理一職，負責力陽公司對外業務接洽，並保管力陽
    公司之印章及負責人劉博文印章，以便經營力陽公司業務使
    用。詎甲○○自91年10月間起，因財務狀況困窘，遂利用其
    擔任業務經理職務之便，明知其並無償債能力，仍基於意圖
    為自己不法所有之詐欺概括犯意，陸續向協力廠商借支力陽
    公司之應收款項，使各該廠商陷於錯誤而交付款項如下：
  (一)於91年10月14日及92年1 月29日，佯以力陽公司名義，向上
    準工程有限公司（下稱「上準公司」）預支上準公司原應依
    約給付力陽公司之工程款，致上準公司業務負責人煌秋（
    起訴書誤載為「涂煌秋」）陷於錯誤，先後於91年10月14日
    交付新台幣（下同）500,000 元（實際借款本金為515,000
    元，預扣利息3 ％），及於92年1 月29日交付630,000 元（
    實際借款本金為648,900 元，預扣利息3 ％）予甲○○，並
    依甲○○之指示，或以現金、或將上開款項匯入其不知情之
    配偶簡美惠在第一商業銀行松山分行帳號00000000000 號帳
    戶中，甲○○並在上準公司分別於91年10月14日及92年1 月
    29 日 所開立之支出證明單上，盜用力陽公司之印章而偽造
    力陽公司印文各1 枚，以取信於煌秋。
  (二)甲○○復佯以力陽公司名義，分別於91年12月10日及92年4
    月30日，各向泓輝水電工程有限公司（下稱「泓輝公司」）
    及百總工程股份有限公司（下稱「百總公司」）預支泓輝公
    司及百總公司原應依約給付力陽公司之工程款，致泓輝公司
    負責人吳光明陷於錯誤，於91年12月10日交付146,970 元（
    實際借款金額為150,000 元，預扣利息2 ％）予甲○○，並
    依甲○○之指示，將上開款項匯入其不知情之配偶簡美惠上
    述帳戶，甲○○並在泓輝公司於91年12月10日所開立之借據
    1 紙上，盜用力陽公司之印章而偽造力陽公司印文1 枚，以
    取信於吳光明；復使百總公司承辦人員陳永發陷於錯誤，於
    92年4 月30日交付500,000 元予甲○○，並依甲○○之指示
    將上開款項匯入不知情之左克彬在玉山商業銀行民生分行帳
    號000000000000 0號帳戶中。
二、甲○○復於91年12月間因經辦易鴻機電企業有限公司（下稱
    「易鴻公司」）向力陽公司訂購螺旋式冰水主機、箱型冷氣
    機、室內送風機等設備之訂約事宜，而有機可乘，竟承前詐
    欺之概括犯意，於91年12月26日即佯以力陽公司名義向易鴻
    公司請求支付上開合約訂金300,000 元，致易鴻公司負責人
    陳博文陷於錯誤，將上開款項交付甲○○，並依甲○○之指
    示匯入簡美惠上述帳戶內。又，甲○○明知上開訂購契約交
    易相對人係易鴻公司，而易鴻公司僅係長江工程有限公司（
    下稱「長江公司」）之下游包商，竟為配合易鴻公司跳開統
    一發票之要求，並掩飾其收受易鴻公司訂金300,000 元之事
    實，擅自偽造日期為91年12月28日、立契約人欄載為：「甲
    方名稱：長江工程有限公司，地址：台北市○○路○ 段45巷
    7 弄2 號1 樓、統一編號：00000000」等語之訂購合約書，
    復利用不詳姓名之成年人偽刻長江公司暨負責人楊志忠印章
    各1 枚並蓋用於訂購合約書立契約人欄內，由甲○○將該偽
    造完成之訂購合約書交付力陽公司，以為長江公司同意簽訂
    上開合約之用意表彰，力陽公司因而誤信交易相對人為長江
    公司而在該訂購合約書上用印，足生損害於長江公司及力陽
    公司。嗣經力陽公司向長江公司請求給付貨款，遭長江公司
    否認曾與力陽公司訂約，始悉上情。
三、案經力陽公司訴由台灣板橋地方法院檢察署檢察官偵查後聲
    請簡易判決處刑。
    理  由
一、訊據被告甲○○於本院審理中對於上開犯罪事實均已坦承不
    諱，並經告訴人力陽公司指述甚詳，此外，並有證人煌秋
    、陳永發、陳博文、吳光明、楊志忠於偵查中所為證言可資
    為憑（見93年度偵字第7369號卷第23至25頁、第32至33頁、
    第48至49頁、第57至58頁），及泓輝公司借據、匯款單、借
    據各1 紙、支出證明單2 紙、訂購合約書2 件、訂金匯款單
    及便箋各1 張附卷可佐（見92年度發查字第4900號卷第33至
    49頁），足見被告所為自白與事實相符，自得採為認定之依
    據。本件事證明確，被告犯行堪可認定。
二、核被告甲○○先後多次以蓋用力陽公司印章方式，佯以力陽
    公司名義，向上準公司、泓輝公司、百總公司及易鴻公司詐
    得工程款及訂金所為，係犯刑法第339 條第1 項之詐欺取財
    罪及同法第217 條之偽造印文罪。再被告持偽造之長江公司
    暨工程業務負責人楊志忠名義之訂購合約書交付力陽公司所
    為，則係犯刑法第216 條、第210 條之行使偽造私文書罪。
    被告利用不知情之成年人偽造長江公司暨負責人印章後在訂
    購合約上蓋為印文，係偽造私文書之部分行為，為偽造私文
    書罪吸收，再其偽造私文書後持以行使，偽造之低度行為復
    為行使之高度行為吸收，應論以行使偽造私文書罪。被告利
    用不知情之人盜開長江公司暨負責人楊志忠印章，為間接正
    犯。被告先後多次詐欺及偽造力陽公司印文犯行，各時間緊
    接，且所犯均屬構成要件相同之罪，各應論以連續犯一罪，
    並加重其刑。被告所犯上開行使偽造私文書罪、連續詐欺及
    連續偽造印文罪間，有方法結果之牽連關係，應從一重之行
    使偽造私文書罪斷。本院審酌被告素行非惡，惟因財務漏洞
    鋌而走險等犯罪動機、目的、手段，與被告詐得工程款暨訂
    金數額達200 餘萬元之危害程度，並考量被告事後坦承犯行
    ，與告訴人力陽公司達成和解，亦有和解書一件附於本院卷
    內可查，犯後態度良好等一切情狀，量處如主文所示之刑。
    末查，被告前未曾受有期徒刑以上刑之宣告，此有台灣高等
    法院被告前案紀錄表在卷可參，其因一時貪慾，欠缺考慮，
    致觸犯本件犯行，經此次科刑教訓後，應知警惕而無再犯之
    虞，且告訴人力陽公司已同意被告返回力陽公司任職，並以
    薪資按月支付賠償款項，本院因認前開對其宣告之刑，以暫
    不執行為適當，併予宣告緩刑3 年，以啟自新。上準公司支
    出證明單2 紙及泓輝公司借據上所載偽造之力陽公司印文共
    3 枚，及訂購合約書所載長江公司暨負責人楊志忠印文各1
    枚，均應依刑法第219 條之規定宣告沒收；至偽造之長江公
    司暨負責人楊志忠印章，未經扣案，且無積極證據證明現尚
    存在或由何人持有，顯已滅失，爰不予宣告沒收；另偽造之
    訂購合約書，則業經交付力陽公司而屬力陽公司所有之物，
    並非被告所有，亦不予宣告沒收，附此敘明。
三、末按「除被告所犯為死刑、無期徒刑、最輕本刑為三年以上
    有期徒刑之罪或高等法院管轄第一審案件者外，於前條第一
    項程序進行中，被告先就被訴事實為有罪之陳述時，審判長
    得告知被告簡式審判程序之旨，並聽取當事人、代理人、辯
    護人及輔佐人之意見後，裁定進行簡式審判程序。」刑事訴
    訟法第273 條之1 定有明文。查本件被告涉犯之上開罪名，
    均非屬最輕本刑為3 年以上有期徒刑之罪，且被告於本院準
    備程序期日已就被訴事實為有罪之陳述，經告知被告簡式審
    判程序之旨後，被告及公訴人對於本件改依簡式審判程序審
    理亦均表示無意見，是本院依前揭刑事訴訟法規定，裁定本
    件進行簡式審判程序，附此敘明。
據上論斷，應依刑事訴訟法第273 條之1 第1 項、第299 條第1
項前段，刑法第339 條第1 項、第216 條、第210 條、第217 條
、第55條、第56條、第219 條、第74條第1 款，罰金罰鍰提高標
準條例第1 條前段，判決如主文。
本案經檢察官馬中琍到庭執行職務。
中　　華　　民　　國　　94　　年　　9 　　月　　12　　日
                  刑事第十五庭  法　官  汪怡君
上列正本證明與原本無異。
如不服本判決，應於送達後十日內向本院提出上訴狀。
                                書記官  李郁禎
中　　華　　民　　國　　94　　年　　9 　　月　　13　　日
附錄本案論罪科刑法條全文：
中華民國刑法第339條
意圖為自己或第三人不法之所有，以詐術使人將本人或第三人之
物交付者，處五年以下有期徒刑、拘役或科或併科一千元以下罰
金。
以前項方法得財產上不法之利益或使第三人得之者，亦同。
前二項之未遂犯罰之。
中華民國刑法第216條
行使第二百十條條至第二百十五條之文書者，依偽造、變造文書
或登載不實事項或使登載不實事項之規定處斷。
中華民國刑法第210條
偽造、變造私文書，足以生損害於公眾或他人者，處五年以下有
期徒刑。
中華民國刑法第217 條
偽造印章、印文或署押，足以生損害於公眾或他人者，處三年以
下有期徒刑。
盜用印章、印文或署押，足以生損害於公眾或他人者，亦同。
